智慧財產法院行政判決
                                  100年度行商訴字第130號
                                    100年12月1日辯論終結
原      告　技嘉科技股份有限公司
代　表　人　葉培城　　　　
訴訟代理人　陳柏舟律師
複  代理人  簡翊玹律師
被      告　經濟部智慧財產局
代　表　人　王美花（局長）
訴訟代理人　鍾桂華　　　　
上列當事人間因商標註冊事件，原告不服經濟部中華民國100 年
7 月6 日經訴字第10006101480 號訴願決定，提起行政訴訟。本
院判決如下︰
　　主  文
原告之訴駁回。
訴訟費用由原告負擔。
    事實及理由
一、事實概要：原告於民國99年3 月16日以「Turbo 3D及圖」商
    標（下稱系爭商標），指定使用於商標法施行細則第13條所
    定修正前商品及服務分類表第9 類之「電腦主機板」商品，
    向被告申請註冊，並於100 年1 月17日聲明外文「Turbo 3D
    」不在專用之列。經被告審查，認系爭商標之外文「Turbo
    3D」給予消費者有「三維圖形渦輪引擎」之意，指定使用於
    電腦主機板商品上，整體圖樣予人對電腦進行三維圖形程式
    時具有加速功能之印象，且聲明「Turbo 3D」不在專用之列
    ，不符合商標法第19條規定，復以原告所提出之證據資料無
    法證明系爭商標在我國已具後天識別性，以100 年4 月6 日
    商標核駁第330136號審定書為「應予核駁」之處分。原告不
　　服，提起訴願，經訴願機關決定駁回，原告猶未甘服，遂向
　  本院提起行政訴訟。
二、本件原告主張：
  (一)有關系爭商標具有獨創性部分：訴願機關認為系爭商標整體
    商標圖樣給予消費者而言，並不具識別性。惟系爭商標係以
    設計之「Turbo 3D」加上黑色為底之立體字型，而「T 」及
    「b 」再加以箭型凸出之設計，整體文字下方之橫線輔以於
    「3D」之右下方有一閃爍星芒之圖樣如同流星劃過之形，再
    加以深灰色外框，顯具有其極高獨創之識別性，不具特定既
    有之含義，依被告所公告之商標識別性審查基準第2.1.1 規
    定，系爭商標係獨創性標識而得准予註冊。又系爭商標已於
    歐盟、瑞士、香港、阿富汗、美國、澳門、約旦、挪威、秘
    魯、紐西蘭、摩洛哥、澳門及菲律賓等國為商標登記，縱認
    各國商標法制審查基準不盡相同，然商標註冊原則應無不同
    ，倘我國採不同之標準，而不准系爭商標之註冊，顯與商標
    法規及制度國際化之世界潮流相悖。
  (二)有關系爭商標並非指定商品說明部分：系爭商標設計之原意
    係指「Turbo 3D技術，提升您主機板內建繪圖的2D/3D 額外
    效能」，並無任何使用於電腦主機板說明之方式，亦無「三
    維圖形渦輪引擎」之意。況一般消費者對「Turbo 」一詞，
    通常會聯想「渦淪引擎」之意，進而認其係與汽車相關之商
    品，另對「3D」一詞，通常會聯想「立體影像、立體圖像」
    之意，均與電腦主機板無涉，可知系爭商標在消費者之印象
    中，與商品並無任何關聯。又被告引用中央英漢計算機百科
    辭典所載「turbo 」之意及「3D」之意，認為系爭商標使用
    於電腦主機板商品，係商品有關功能之說明。惟原告以「Tu
    rbo 」於第9 類檢索，發現有諸多具商品有關功能說明之商
    標註冊，例如「TurboBook 」登記使用於筆記型電腦、顯示
    卡、「eTurboTouch 」登記使用於觸控螢幕、觸控面板、個
    人數位處理器等，上開商標相較於系爭商標，更直接說明商
    品之有關功能，然被告既准許上開商標之註冊，卻駁回原告
    申請註冊系爭商標，足見被告之審查標準前後不一，使申請
    人難以適從。
  (三)有關原告取得系爭商標之後天識別性部分：系爭商標已廣泛
    使用於所指定之商品。若由技嘉「Turbo 3D」為關鍵字於網
    路「Google」及「YAHOO!」搜尋引擎搜尋，可獲得多筆符合
    之查詢結果，另於「YAHOO!購物中心」或各個網路討論區等
    ，亦有系爭商標之相關報導，足見系爭商標在該領域之相關
    消費者心中，已有強烈識別性。系爭商標所指定之商品為主
    機板，其所搭配之產品為「Ultra Durable 3 」及「333 On
    Board 」主機板，該產品在台灣自99年1 月起至99年12月22
    日止，銷售量有5,313 片，已有市場曝光率與佔有率，且系
    爭商標所指定商品於亞洲、歐洲、美洲主要國家市場亦有穩
    定之銷售量，足見系爭商標已取得該領域之一般消費者對該
    商標的識別性。
  (四)系爭商標之文字並非所指定商品之相關說明，且足以使商品
    之相關消者認識其為表彰商品之標識，並得藉以與他人之商
    品相區別。縱認系爭商標不具先天識別性，然經由原告於市
    場上廣泛使用系爭商標於與其所指定之商品等，於各式廣告
    文宣、宣傳媒介上，均標示於固定位置，或採用固定、明顯
    的呈現方式，足以使相關消費者認識其為表彰商品之標識。
    復以與產品相關之各類物品、宣傳場合上大量曝光，且於全
    球有一定之市占率，足以與他人之商品相區別，而競爭同業
    亦無相同或相類之使用方法，且系爭商標並已獲多國註冊核
    准，足見系爭商標取得後天之識別性。並聲明求為判決：1.
    撤銷訴願決定及原處分。2.被告就原告所申請註冊第099011
    596 號「Turbo 3D及圖」商標，應為核准之處分。
三、被告則以：
  (一)系爭商標雖經設計，惟整體予人之印象仍為「Turbo 3D」，
    而「3D」為「three dimensional 」之縮寫，亦即「三維圖
    形」之意，至「Turbo 」為「渦輪」之意，整體圖樣給予消
    費者有「三維圖形渦輪引擎」之意。又系爭商標指定使用於
    「電腦主機板」商品，其中「Turbo 3D」雖經原告聲明不專
    用，惟系爭商標整體給予消費者之認知，係屬描述該商品對
    三維圖形具有加速功能之說明，自無商標法第19條規定之適
    用，依商標法第23條第1 項第2 款及同法第24條第1 項規定
    ，應予核駁。
  (二)原告主張系爭商標「Turbo 3D」非主機板競爭同業必須或自
    然會選擇用以說明商品或服務之標識，故屬暗示性標識。惟
    系爭商標指定使用於主機板商品，而相關廠商常以外文「Tu
    rbo 」加入其所強調的效能文字，用以表彰其商品之功用，
    若以「Turbo 3D」使用於主機板商品，給予消費者之認知，
    僅為利用該技術可增強主機板運行之效能，並於運行3D（三
    維圖形）時更能發揮強大效能之表示商品功用之說明性文字
    。又原告所提出證三之「加入Turbo 3D功能！技嘉880G多圖
    放出」、「其北橋芯片巨大的Turbo 3D字樣，表示在這款產
    品上又有新功能加入」、證四之「技嘉GA-MA78LMT-S2~創新
    Turbo 3D軟體技術」、「技嘉科技的Turbo 3D技術不但可以
    在2D部分…，在3D部分更提供了更強大的效能，以強化3D遊
    戲體驗」、證五之「Turbo 3D技術亦是GA-880GMA-UD2H的主
    打功能之一」，亦將「Turbo 3D」作為描述品功能之說明性
    文字。至原告提出圖樣中有「Turbo 」於第9 類商品核准註
    冊之案例，如「TurboBook 」、「eTurboTouch 」、「Turb
    oVoice」、「TurboCAD」等，經查其圖樣與本件有所不同，
    案情互異，且依商標個案審查原則，應不得比附援引，執為
    本件應准予註冊之論據。
  (三)原告主張系爭商標取得後天識別性，惟系爭商標予人之印象
    ，屬描述商品功能之說明性文字。又原告所提出之銷售量資
    料僅為原告自行統計之數據，並無其他實際銷售之證據佐證
    ，尚難認定系爭商標經使用，且在交易上已成為原告營業上
    商品之識別標識。至系爭商標雖於歐盟、美國等國取得註冊
    ，惟因各國國情不同，法制有異，尚難執之為本件應予核准
    註冊之論據。並聲明駁回原告之訴。
四、茲參酌兩造上開陳述內容，可知本件主要爭點為：系爭商標
    「Turbo 3D及圖」是否有商標法第23條第1 項第2 款規定之
    適用？茲分述如下：
  (一)按商標係表示商品或服務之形狀、品質、功用或其他說明者
    ，不得註冊，商標法第23條第1 項第2 款定有明文。又所謂
    「商品或服務之說明」係指商標之文字、圖形、記號、顏色
    、聲音、立體形狀或其聯合式等，依社會一般通念，如為商
    品或服務本身之說明或有密切關聯者，即有該款規定之適用
    ，並不以習慣上通用為必要。
  (二)經查，本件原告前於99年3 月16日以「Turbo 3D及圖」商標
    （下稱系爭商標），指定使用於商標法施行細則第13條所定
    修正前商品及服務分類表第9 類之「電腦主機板」商品，向
    被告申請註冊，並於100 年1 月17日聲明外文「Turbo 3D」
    不在專用之列。換言之，原告就系爭商標中之文字部分聲明
    不專用，而其所欲申請註冊之範圍，主要在於系爭商標整體
    之圖樣設計。茲審酌原告系爭商標，主要係由上開聲明不專
    用之外文「Turbo 3D」所構成，而「Turbo 3D」等文字採上
    白下灰之漸層設計，並就上開文字加上黑色為底之立體字型
    ，另「T 」及「b 」字分別在其上下端採斜尖角設計，整體
    文字下方再輔以一橫線，而在「3D」之「D 」字右下方則設
    有一閃爍星芒之圖樣，整體文字再加以一深灰色外框（參附
    表附圖一所示）。系爭商標雖經原告為相當設計，惟整體觀
    之，原告聲明不專用之「Turbo 3D」文字部分仍為主要識別
    部分，捨上開文字，系爭商標之設計並無任何足以引起消費
    者特別注意部分，蓋捨棄上開聲明不專用之「Turbo 3D」文
    字後，剩餘之深灰色方框、橫線及星芒等，均不具顯著之識
    別性，上開設計之主要目的，僅在於襯托「Turbo 3D」之主
    角地位。換言之，原告就系爭商標所為之特殊設計部分，並
    未達到超越文字本身予人望文生義之注意程度，是以，消費
    者於目睹系爭商標時，主要仍係以系爭商標中聲明不專用之
    「Turbo 3D」文字本身所具有之文義作為識別依據。
  (三)而所謂「Turbo 」者，誠如原告所言，主要係使用在汽車引
    擎商品，其字面文義乃指「渦輪增壓」，意指該等引擎之爆
    發力及加速能力，透過渦輪增壓方式，在相同或較少之汽缸
    數情形下，能獲取相同或較佳之動力表現。惟「Turbo 」一
    字雖係由汽車引擎技術所生，在經由數十年來之廣泛使用後
    ，於日常生活習慣中，已不侷限於汽車產業，凡對於速度之
    描述者均有可能使用此一文字。至於「3D」一詞，主要乃指
    「three dimensional 」之縮寫，亦即「三維圖形」之意，
    此一名詞近年來經由「Avatar」（阿凡達）等電影之推波助
    瀾，已廣為人知所指文義。是以，將此二字組合使用，予人
    之文義內容即為「渦輪加速之三維圖形」。原告以系爭商標
    申請註冊，主要係指定使用在電腦主機板，而依其所提出之
    實際使用照片，係將「Turbo 3D」標籤貼在主機板上之中央
    處理器或顯示卡位置（參本院卷證據3 、4 、5 ），由是可
    知，原告使用系爭商標之方式，乃係欲告知消費者該主機板
    或顯示卡等產品具有優良或強化之三維圖形處理能力，此在
    目前網路遊戲動輒追求場面華麗、動作順暢、「3D圖形」之
    需求下，此一標示確有使消費者產生該產品在處理大量圖形
    遊戲時，不致產生「lag （累格）」現象。換言之，系爭商
    標因其指定使用之商品類別在電腦主機板，其所給予消費者
    當下之寓目印象即為該電腦主機板產品具有某種品質或效能
    ，此與將「Turbo 3D」文字指定使用在蘋果等農產品上所產
    生之寓目印象完全不同。此種差異，主要係因為系爭商標所
    使用之文字字義相當直接，而此等文字與其所指定使用之商
    品間復存有極高程度之品質說明，此種文字字面意義與產品
    間之品質說明關係，不因該等文字是否經聲明不專用而有不
    同。是縱使原告聲明系爭商標中「Turbo 3D」文字部分不專
    用，並請求將系爭商標整體以圖形設計視之，惟因系爭商標
    中主要之識別部分，即為其聲明不專用之「Turbo 3D」文字
    ，而上開主要識別部分之文字字義與其所指定使用之商品間
    既存有特定品質之說明性質，自有商標法第23條第1 項第2
    款規定之適用，不應許其商標註冊之申請。
  (四)原告又稱其以「Turbo 」一字於第9 類檢索，發現有諸多具
    商品有關功能說明之商標註冊，例如「TurboBook 」登記使
    用於筆記型電腦、顯示卡、「eTurboTouch 」登記使用於觸
    控螢幕、觸控面板、個人數位處理器等，上開商標相較於系
    爭商標，更直接說明商品之有關功能，被告竟准許上開商標
    之註冊，卻駁回原告申請註冊系爭商標，足見被告之審查標
    準前後不一云云。惟查，上開商標之設計態樣如何，與本件
    是否相同，尚非無疑，縱認上開商標之准許註冊確有本件相
    同或近似情形，亦係上開商標准許註冊當否問題，不能因此
    比附援引，甚而認為積非成是，主張本件亦應准許註冊。原
    告另指系爭商標經其長久大量使用，縱認為不具先天識別性
    ，亦已取得後天識別性云云。惟查，原告所提上開資料，僅
    係其出貨之記錄，至於上開貨物是否均有系爭商標之標示，
    以即其標示情形如何，均無從查證，尚難逕以原告自行製作
    之出貨記錄認為原告業已大量使用系爭商標而取得後天識別
    性。至原告所稱系爭商標於國外不乏取得准許註冊之前例者
    ，因各國國情不同，審查標準不一，亦不能因此即認為我國
    必須比照辦理，准許原告系爭商標註冊之申請。
五、綜上所述，本件原告系爭商標主要識別部分係在「Turbo 3D
    」文字，而此一文字具有特定之字面意義，縱使原告就上開
    文字有些許特殊設計，惟上開設計均無法排除上開文字予人
    之寓目印象，又系爭商標指定使用在電腦主機板，系爭商標
    上主要識別部分之「Turbo 3D」文字在電腦主機板上具有直
    接且明確產品品質說明之特性，消費者於電腦主機板上目睹
    系爭商標之文字，已無可能另作他想，是以，原告系爭商標
    應屬產品品質之說明性質，而有商標法第23條第1 項第2 款
    規定之適用，不應許其商標註冊之申請。從而，被告依首揭
    規定，為應予核駁之處分，並無不合。訴願決定予駁回，亦
    無違誤，均應予以維持。本件原告請求撤銷原處分及訴願決
    定，並請求就系爭商標應予核准註冊，為無理由，應予駁回
    。
六、本件事證已明，兩造其餘主張或答辯，已與本院判決結果無
    影響，爰毋庸一一論列，併此敘明。
據上論結，本件原告之訴為無理由，爰依智慧財產案件審理法第
1 條、行政訴訟法第98條第1 項前段，判決如主文。
中　　華　　民　　國　　100　 年　　12　　月　　22 　 日
                    智慧財產法院第一庭
                          審判長法  官　李得灶
                                法  官　林欣蓉
                                法  官　汪漢卿
以上正本係照原本作成。
如不服本判決，應於送達後20日內，向本院提出上訴狀並表明上
訴理由（須按他造人數附繕本）。
如於本判決宣示後送達前提起上訴者，應於判決送達後20日內補
提上訴理由書（須按他造人數附繕本）。
中　　華　　民　　國　　100 　年　  12  　月　  28  　日
　　　　　　　　　　　          書記官　邱于婷